【裁判字號】    99,選上訴,14
【裁判日期】    990930
【裁判案由】    違反公職人員選舉罷免法
【裁判全文】
臺灣高等法院高雄分院刑事判決        99年度選上訴字第14號
上  訴  人  臺灣澎湖地方法院檢察署檢察官
上  訴  人
即  被  告  甲○○
選任辯護人  徐建光律師
上列上訴人因被告違反公職人員選舉罷免法案件，不服臺灣澎湖
地方法院99年度選訴字第8 號中華民國99年6 月2 日第一審判決
（起訴案號：臺灣澎湖地方法院檢察署98年度選偵字第17號），
提起上訴，本院判決如下：
    主  文
上訴駁回。
甲○○緩刑參年，並應向國庫支付新台幣陸拾萬元。
    事  實
一、甲○○、吳如萍分別係澎湖縣第17屆縣議員第三選區候選人
    鄭來得之女兒、外甥女。渠等為使鄭來得順利當選，擬以代
    訂機位及支付機票費用方式，策動旅居在臺灣地區之有投票
    權人於民國98年12月5 日返回澎湖投票支持鄭來得，乃基於
    對於有投票權人交付賄賂約其為一定投票權行使之犯意聯絡
    ，先由吳如萍於98年11月下旬某日，以電話請託設籍在澎湖
    縣白沙鄉之鄭淑津投票支持鄭來得，並表示可獲得免費來回
    高雄馬公之機票，鄭淑津允諾會返鄉投票予鄭來得，甲○○
    乃於98年11月19日，上網訂購鄭淑津98年12月5 日往返臺澎
    機位，並以聯邦銀行信用卡支付機票費用新臺幣（下同）
    2036元。鄭淑津於收受免費機票利益後，即於98年12月5 日
    自高雄返回澎湖投票，嗣欲搭機離開澎湖時，為警查獲，並
    循線查悉上情（鄭淑津、吳如萍所犯行，分別經臺灣澎湖地
    方法院判決有期徒刑4 月緩刑2 年，及有期徒刑1 年6 月緩
    刑3 年，褫奪公權2 年向國庫支付20萬元在案）。
二、案經澎湖縣政府警察局白沙分局報請台灣澎湖地方法院檢察
    署檢察官偵查起訴。
    理  由
一、共同被告吳如萍、鄭淑津於警訊及偵查之陳述，為審判外之
    陳述，檢察官、被告及辯護人均同意作為證據，本院審酌上
    開供述證據製作時之情況，尚無違法取得及證明力明顯過低
    之瑕疵，適當作為證據，且被告捨棄對共同被告對質詰問，
    上開供述證據，自有證據能力。
二、上開犯罪事實，業據上訴人即被告甲○○坦承不諱，核與同
    案被告鄭淑津、吳如萍偵查中所述情節相符，並有機票網路
    訂位紀錄在卷可稽，足徵被告之自白確與事實相符，應堪採
    信。本件事證明確，被告犯行，洵堪認定，應依法論科。
三、核被告甲○○所為，係犯公職人員選舉罷免法第99條第1項
    對於有投票權之人，交付賄賂，而約其投票權為一定之行使
    罪（即投票交付賄賂罪），其行求、期約、預備賄賂之前階
    段行為為交付賄賂之後行為所吸收，不另成立行求、期約、
    預備賄賂罪。被告與吳如萍就前開犯行有犯意聯絡及行為分
    擔，應依刑法第28條之規定，論以共同正犯。次查，被告與
    吳如萍雖以代訂機位及支付機票費用之方式行賄，惟僅請託
    鄭淑津、且機票價格僅2036元，其等賄選規模甚小，對選風
    之傷害尚微，與一般候選人以鉅額金錢向選區內眾多選民行
    賄之情節實難比擬，況所觸犯之公職人員選舉罷免法第99條
    第1 項之罪，法定刑為3 年以上10年以下有期徒刑，得併科
    新臺幣100 萬元以上1000萬元以下罰金，本院認倘對被告前
    開犯行科以法定最輕本刑之3 年以上有期徒刑，猶嫌過重，
    誠屬法重情輕，衡情尚有可憫恕之處，檢察官亦對本案被告
    均請求依照刑法第59條規定減輕其刑（原審卷109 頁），爰
    依刑法第59條規定就被告所犯之投票交付賄賂罪減輕其刑。
四、原審因而適用公職人員選舉罷免法第99條第1 項、第113 條
    第3 項規定及刑法第37條第2 項規定，並審酌選舉乃民主政
    治最重要之表徵，須由選民評斷候選人之才德、品行、學識
    、操守、政見而選賢與能，其攸關國家政治之良窳、法律之
    興廢、公務員之進退，影響國家發展及人民權利至深且鉅，
    而賄選為敗壞選風之主要根源，不得使不正當利益介入選舉
    ，抹滅實行民主政治之真意。被告甲○○為求候選人鄭來得
    順利當選，竟以交付機票利益之方式為鄭來得賄選，所為已
    妨害投票之公正、公平，使真正民主政治無以建立，原不宜
    輕恕，惟斟酌被告於犯後坦認犯行，並詳實供述案情，且深
    表悔悟，暨考量本案之行賄次數僅一次且金額不多以及犯罪
    之手段、素行、智識程度、生活狀況等一切情狀，量處有期
    徒刑一年七月，褫奪公權二年。並敘明參酌最高法院95年度
    台上字第2407號、96年度台上字第615 號判決意旨，同案被
    告鄭淑津所收受之賄賂即免費機票價值2036元，應在鄭淑津
    所犯投票受賄罪項下宣告沒收或追徵價額，於被告甲○○案
    件不再為沒收之諭知。經核原判決認事用法，尚無不合，量
    刑亦屬允當。檢察官參酌被告犯罪後態度良好並顧及被告尚
    有幼子，而為被告之利益提起上訴，請求更為適當之判決，
    暨被告上訴意旨請求從輕量刑，均無理由，應予駁回。
五、查被告未曾受有期徒刑以上刑之宣告，有台灣高等法院被告
    全國前案紀錄表一份附卷可稽，且被告於本院審理中已坦承
    犯行，並表示願支付公庫一定金額，顯有悔意；被告經此論
    罪科刑之教訓，當知警惕，應無再犯之虞。況且檢察官於原
    審審理時既表示參酌被告犯罪後之態度、被告與侯選人關係
    ，及初為人母等情，希望給予被告緩刑等語（原審卷109 頁
    ）。嗣並為被告利益提起上訴，本院審理時亦陳稱鄭來得已
    落選，原判決亦諭知另一共犯緩刑，同意附條件緩刑等語，
    而依本院卷68頁之容婦產專科診斷證明書所示，被告目前又
    已懷胎。為此，本院認其所宣告之刑，以暫不執行為適當，
    爰併宣告緩刑3 年，並諭知被告應向國庫支付60萬元，以資
    警惕。
據上論斷，應依刑事訴訟法第368 條，刑法第74條第1 項第1款
、第2 項第4 款，判決如主文。
本案經檢察官林應華到庭執行職務。
中    華    民    國    99    年    9     月    30    日
                  刑事第一庭    審判長法  官  周賢銳
                                      法  官  施柏宏
                                      法  官  洪碩垣
以上正本證明與原本無異。
如不服本判決應於收受本判決後10日內向本院提出上訴書狀，其
未敘述上訴理由者，並得於提起上訴後10日內向本院補提理由書
狀（均須按他造當事人之人數附繕本）「切勿逕送上級法院」。
中    華    民    國    99    年    9     月    30    日
                                      書記官
附錄本件判決論罪科刑法條：
公職人員選舉罷免法第99條：
對於有投票權之人，行求期約或交付賄賂或其他不正利益，而約
其不行使投票權或為一定之行使者，處 3 年以上 10 年以下有
期徒刑，得併科新臺幣1 百萬元以上 1 千萬元以下罰金。
預備犯前項之罪者，處 1 年以下有期徒刑。
預備或用以行求期約或交付之賄賂，不問屬於犯人與否，沒收之
。
犯第 1 項或第 2 項之罪，於犯罪後六個月內自首者，減輕或免
除其刑；因而查獲候選人為正犯或共犯者，免除其刑。
犯第 1 項或第 2 項之罪，在偵查中自白者，減輕其刑；因而查
獲候選人為正犯或共犯者，減輕或免除其刑。
公職人員選舉罷免法第113條：
犯本章之罪，其他法律有較重處罰之規定者，從其規定。
辦理選舉、罷免事務人員，假借職務上之權力、機會或方法，以
故意犯本章之罪者，加重其刑至二分之一。
犯本章之罪或刑法分則第六章之妨害投票罪，宣告有期徒刑以上
之刑者，並宣告褫奪公權。

司法院資訊處製作；財團法人民間司法改革基金會備份。
